【裁判字號】    99,台上,1760
【裁判日期】    990923
【裁判案由】    請求給付工程款
【裁判全文】
最高法院民事判決            九十九年度台上字第一七六○號
上  訴  人  甲○○
訴訟代理人  余淑杏律師
            羅詩蘋律師
            蔡宜蓁律師
被 上訴 人  乙○○
訴訟代理人  張麗真律師
上列當事人間請求給付工程款事件，上訴人對於中華民國九十九
年五月十二日台灣高等法院第二審判決（九十八年度建上字第一
一○號），提起上訴，本院判決如下：
    主  文
原判決關於命上訴人給付及負擔訴訟費用部分廢棄，發回台灣高
等法院。
    理  由
原審將第一審所為被上訴人敗訴之判決，一部予以廢棄，改判命
上訴人給付被上訴人新台幣（下同）八十八萬零六百五十元及自
民國九十六年三月二十八日起至清償日止按年息百分之五計算之
利息（被上訴人於原審係請求上訴人給付二百八十萬七千二百六
十元及其利息，超過上開金額本息部分，原審為被上訴人敗訴之
判決，被上訴人對之提起之上訴，業已逾期，本院另以裁定駁回
，不予贅敘），係以：被上訴人主張伊於九十四年四月十七日承
攬上訴人所有坐落台北縣淡水鎮○○○路○段八一之一號十九樓
房屋之裝潢工程，工程總價八百萬元，上訴人已支付第一、二期
工程款共計四百萬元，嗣上訴人於九十六年四月二日依民法第五
百十一條規定終止系爭契約等情，為兩造所不爭執之事實。次查
系爭契約終止時，被上訴人尚未施作之工作，包括冷熱飲水設備
、玄關水晶吊燈、餐廳餐桌水晶吊燈、餐廳吧台水晶吊燈、水晶
壁燈、壁燈、小孩房更衣室化妝櫃、客廳大地毯、主臥室圓地毯
、主臥室長地毯、小孩房長地毯、活動家具等工程，其報價為二
百九十九萬九千一百元；又燈具之數量不足，減少之金額共計六
萬四千元；另系爭工程共分四期，被上訴人已完成至第三期，被
上訴人因此節省四分之一之監工管理費五萬六千二百五十元。系
爭工程之總價為八百萬元，扣除被上訴人尚未施作之工作二百九
十九萬九千一百元，不足之燈具六萬四千元及節省之監工管理費
五萬六千二百五十元，被上訴人得請求之工程款共計四百八十八
萬零六百五十元，被上訴人已領取四百萬元，其得請求上訴人給
付之金額為八十八萬零六百五十元。又系爭契約第五條第四項固
約定：「乙方（被上訴人）因可歸責於本身之事由延遲交屋，自
應負擔每日總工程款萬分之六之違約金予甲方（上訴人）」。但
查上訴人係依民法第五百十一條規定於工作未完成前終止系爭契
約，則如欲令被上訴人負遲延責任，上訴人應催告被上訴人交屋
，始能依上項約定請求被上訴人給付違約金。上訴人並未催告被
上訴人交屋即終止系爭契約，被上訴人自無遲延交屋應給付上訴
人違約金之可言。上訴人抗辯被上訴人遲延交屋應給付伊違約金
，並據以與被上訴人之上開工程款為抵銷，為無足採。故被上訴
人請求上訴人給付八十八萬零六百五十元及自九十六年三月二十
八日起至清償日止按年息百分之五計算之利息，為有理由，應予
准許等詞，為其判斷之基礎。
惟按判決書理由項下，應記載關於攻擊或防禦方法之意見，民事
訴訟法第二百二十六條第三項定有明文，法院為被告敗訴之判決
，而其關於防禦方法之意見有未記載於判決理由項下者，即為同
法第四百六十九條第六款所謂判決不備理由。上訴人於事實審主
張：被上訴人施工有瑕疵，伊得請求其給付瑕疵修補費用四十四
萬六千九百五十九元；又被上訴人遲延完工，致伊受有無法使用
系爭房屋之損害一百三十八萬七千五百四十元。以伊得請求者與
被上訴人之請求為抵銷後，被上訴人已不得請求伊給付工程款等
語（見原審卷九八頁以下），攸關被上訴人能否為本件之請求，
係屬重要之防禦方法。原審未於判決書理由項下記載其取捨之意
見，遽為上訴人敗訴之判決，已有判決不備理由之違法。次按給
付有確定期限者，債務人自期限屆滿時起，負遲延責任，民法第
二百二十九條第一項定有明文。上訴人於事實審另主張：兩造約
定系爭工程應於九十五年一月二十九日前完工，被上訴人遲延完
工，應依系爭契約第五條第四項約定給付伊違約金二百零五萬四
千四百元，伊得以之與被上訴人之工程款債權為抵銷等語（見原
審卷九九至一○一頁）。果爾，兩造有否約定系爭工程應於九十
五年一月二十九日前完工，即攸關上訴人此項抗辯是否可採。原
審未調查審認，遽謂上訴人應催告被上訴人交屋，始能令被上訴
人負遲延責任，進而為不利上訴人之判斷，亦有未合。上訴論旨
，指摘上開於其不利部分之原判決違背法令，求予廢棄，非無理
由。
據上論結，本件上訴為有理由。依民事訴訟法第四百七十七條第
一項、第四百七十八條第二項，判決如主文。
中    華    民    國  九十九  年    九    月  二十三  日
                      最高法院民事第六庭
                          審判長法官  劉  福  來
                                法官  陳  國  禎
                                法官  陳  重  瑜
                                法官  吳  麗  女
                                法官  簡  清  忠
本件正本證明與原本無異
                                      書  記  官
中    華    民    國  九十九  年    十    月    五    日
                                                      v

司法院資訊處製作；財團法人民間司法改革基金會備份。
